【裁判字號】    99,易,1759
【裁判日期】    990930
【裁判案由】    妨害自由
【裁判全文】
臺灣板橋地方法院刑事判決              99年度易字第1759號
公  訴  人  臺灣板橋地方法院檢察署檢察官
被      告  乙○○
上列被告因妨害自由案件，經檢察官提起公訴（99年度偵字第14
601 號），本院判決如下：
    主  文
乙○○犯恐嚇危害安全罪，處拘役參拾日，如易科罰金，以新臺
幣壹仟元折算壹日。
    事  實
一、乙○○於民國99年4 月初，原欲向丙○○承租位在臺北縣永
    和市○○路201 巷7 號4 樓（起訴書誤載臺北縣永和市○○○路○ 段54號6 樓）之房屋，雙方因定金問題發生爭執，丙○○拒絕出租該屋後，乙○○心生不悅，於99年4 月6 日晚
    間，撥打電話質問丙○○何以取消租屋事宜，嗣於99年4 月
    7 日上午11時許，乙○○與其母戊○○分騎機車及腳踏車前
    往址設臺北縣永和市○○路225 巷25號即丙○○所經營之內
    衣店前，乙○○將其機車停放丙○○之開設之內衣店門前，
    欲與丙○○理論，惟該日丙○○未開門營業，經相鄰店家丁○○通知丙○○知悉後，丙○○為免事端擴大，即通知警方
    派員到場處理，嗣乙○○、戊○○、丙○○與承辦警員甲○○及里長於距離丙○○店門稍遠之路口協調未果，詎乙○○
    經協調後心生不滿，於牽車離去丙○○店門之際，竟基於加
    害丙○○店內財產之犯意，於丙○○該店門口，以台語大聲
    揚言「我再落兄弟來給他砸店」等語，足以危害丙○○之財
    產安全，並為丁○○當場目睹聽聞，嗣經丁○○轉述丙○○
    知悉後，丙○○心生畏懼，因而報警處理而得悉上情。
二、案經丙○○訴由臺北縣政府警察局永和分局移送臺灣板橋地
    方法院檢察署檢察官偵查起訴。
    理  由
一、有關證據能力之說明：
    按被告以外之人於偵查中向檢察官所為陳述，除顯有不可信
    之情況者外，得為證據，刑事訴訟法第159 條之1 第2 項定
    有明文。經查：本件被害人丙○○於偵查中係向檢察官具結
    證述於上開時、地與被告乙○○因上開租屋發生爭執之情形
    ；證人丁○○係向檢察官具結證述於上開時、地親耳聽聞被
    告有講「我再落兄弟來給他砸店」之話語，此部分亦為被告
    於本院最後一次審理中所肯認（本院卷第54頁）；參諸證人
    陳述均經具結且經全程錄影，本院審酌證人2 人於偵查中所
    為陳述之外部附隨之環境或條件，即其當時陳述時之偵查筆
    錄製作之原因、過程及其功能等加以觀察其信用性，並無顯
    不可信之情況（最高法院96年台上字第3070、5559號判決參
    照），且其後於本院審判中，皆經被告進行詰問，亦給予被
    告對質之機會，應認渠等於偵查中所為之證述均有證據能力
    。
二、本院得心證之理由：
(一)訊據被告乙○○坦承於上開時、地，因承租房屋事宜，與其
    母親戊○○前往被害人丙○○上開內衣店門前，欲與丙○○
    理論之事實，惟矢口否認有何恐嚇犯行，並於本院最後一次
    審理辯稱：我和丙○○、警察在討論的過程中有情緒，是因
    為丙○○本來說要把房子租給我，所以我就去訂了床，我是
    網路訂購，貨到付款，買了三千多元，但是丙○○說是因為
    我不付定金，所以她不願意租給我們，導致我被母親誤會，
    我母親打電話來罵我，說為何會這樣，當時我和丙○○講說
    ，明明就是你們說簽約時再一起付訂金及押金就好，意思就
    是不用付定金，怎麼後來變成我不願意付定金，然後你不願
    意租房子給我，我甚至問丙○○你是虔誠的基督徒為何要說
    謊，我在警察局說「沒有落兄弟」這句話，是因為警察問我
    說我是否有再協商之前，對著人家的店門口說要落兄弟來，
    剛才詰問的過程中我想起來，我當時是在安撫我母親的情緒
    ，才說「不然要我落兄弟」來那樣的話，我沒有刻意對特定
    人或特定店恐嚇云云（本院卷第53至55頁）。經查：
１、上開事實，業據證人即被害人丙○○於警詢、偵查及本院審
    理時證述明確，核與證人即在場親耳聽聞之丁○○於偵查及
    本院審理中之證述情節大致相符；參以證人即在場警員甲○○證稱：案發當時被告和其母親、丙○○等人在十字路口談
    事情時，被告和其母親當時很激動，當時被告與丙○○有小
    爭執，他們討論到最後沒有結果就離去，丁○○到警局作筆
    錄時，有跟我和丙○○說被告有在丙○○的店門口說他要落
    兄弟來砸店這句話，是丁○○打電話跟丙○○說有這個事情
    ，丙○○感到非常害怕，才到警局去做筆錄等語（本院卷第
    52、53頁）。是被告於上開時、地經協調後，因心生不滿，
    於牽取機車離開丙○○店門之際，確在該店門口，以台語揚
    言「我再落兄弟來給他砸店」，藉以危害丙○○之財產安全
    等情甚明。
２、被告於本院審理中雖辯稱：我當時是在安撫我母親的情緒，
    才會說「不然要我落兄弟」說那樣的話，我沒有刻意對特定
    人或特定店恐嚇云云。然查：本院審理中質之證人戊○○證
    稱：「（「問：被告有跟你說「難道你要叫我去落兄弟來砸
    店嗎」？）沒有啦，這個警察都可已作證等語」（本院卷第
    52頁）；另證人丁○○亦於本院審理中證稱：當時我不知道
    被告及戊○○是母子關係，我看到戊○○來牽腳踏車，被告
    來牽機車，我有聽到被告牽機車的時候說台語「我再落兄弟
    來給他砸店」，因為菜市場人很多，聽到的不只我一個人，
    被告講這句話的時候，當時丙○○的鐵門是關著的，被告是
    稍微低頭，一面走去牽摩托車，他的摩托車是放在我的對面
    ，就是放在丙○○的門口，被告一邊牽機車一邊說那句話，
    他當時的音量我隔壁賣菜的老闆說他也有聽到，距離大約我
    在法庭與被告的距離（約五公尺）等語（本院卷第49頁背面
    ）。是被告辯稱其在丙○○店前揚言「不然要我落兄弟」，
    其係安撫母親戊○○情緒一節，顯不足採。
(二)綜上，被告上開所辯，顯係事後卸責之詞，不足採信。本件
    事證明確，被告所涉恐嚇犯行應堪認定。
三、核被告乙○○所為，係犯刑法第305 條之恐嚇危害安全罪。
    審酌被告前因恐嚇案件，經本院以97年度簡字第9024號判處
    「拘役貳拾日，如易科罰金，以新臺幣壹仟元折算壹日。緩
    刑貳年。」確定（現緩刑中），有該案判決書及臺灣高等法
    院被告前案紀錄表在卷可稽，詎其於該案緩刑期間，仍不知
    警惕，僅因租屋細故，竟恣意出言而為本件恐嚇犯行；且於
    偵、審期間猶飾詞卸責，亳無悔意，亦未向告訴人丙○○道
    歉或商談和解事宜；另考量告訴人於本院審理中，明確表示
    被告係年輕人願意原諒被告，並再給被告機會，而不願追究
    等語（本院卷第39頁）；另就被告犯罪之手段、目的等一切
    情狀，爰量處如主文所示之刑；並考量本件犯罪情狀及被告
    自承經濟狀況小康（見被告警詢筆錄）等情，並諭知如主文
    所示易科罰金之折算標準，以示懲儆。
四、據上論斷，應依刑事訴訟法第299 條第1 項前段，刑法第
    305 條、第41條第1 項前段，刑法施行法第1 條之1 ，判決
    如主文。
本案經檢察官張瑞玲到庭執行職務。
中    華    民    國    99    年    9     月    30    日
                  刑事第十六庭  法  官  蘇揚旭
上列正本證明與原本無異。
如不服本判決，應於判決送達後10日內敘明上訴理由，向本院提
出上訴狀 (應附繕本) ，上訴於臺灣高等法院。其未敘述上訴理
由者，應於上訴期間屆滿後20日內向本院補提理由書「切勿逕送
上級法院」。
                                書記官  李郁禎
中    華    民    國    99    年    9     月    30    日
附錄本案論罪科刑法條全文：
刑法第305條：
以加害生命、身體、自由、名譽、財產之事，恐嚇他人致生危於
安全者，處2 年以下有期徒刑、拘役或300 元以下罰金。

司法院資訊處製作；財團法人民間司法改革基金會備份。
